【裁判字號】    90,簡上,152
【裁判日期】    901218
【裁判案由】    妨害公務
【裁判全文】
臺灣桃園地方法院刑事判決                          九十年度簡上字第一五二號
    上  訴  人  乙○○
    即  被  告
    指定辯護人  本院公設辯護人  丁○○
右上訴人因妨害公務案件，不服本院桃園簡易庭民國九十年六月二十二日九十年度桃
簡字第六七號第一審簡易判決（聲請簡易處刑案號：九十年度偵字第七０六一號），
提起上訴，本院第二審判決如左：
    主  文
原判決撤銷。
乙○○對於公務員依法執行職務時，施強暴，處有期徒刑參月，如易科罰金，以參佰
元折算壹日。又於公務員依法執行職務時，當場侮辱，處有期徒刑貳月，如易科罰金
，以佰元折算壹日。應執行有期徒刑肆月，如易科罰金，以參佰元折算壹日，緩刑貳
年，緩刑期內付保護管束。
    事  實
一、乙○○於民國九十年四月十九日下午一時四十五分許，未帶安全帽騎乘車牌號碼
    ＭＯＦ─０二０號重型機車行經桃園縣桃園市○○○路五五號前，遇桃園縣警察
    局武陵派出所制服警員丙○○在該處執行攔檢勤務，於表明身分後，要求乙○○
 出示證件，當場告發其騎乘機車未帶安全帽違反交通規定，遂引起乙○○不悅，
    詎乙○○竟於妨害公務之犯意，以「幹你娘」之穢語，對於執行攔檢職務之警員
    丙○○當場侮辱；乙○○旋於員警填寫告發單時，趁機取其走證件並欲逃離現場
    ，員警丙○○乃上前追捕，詎乙○○復另基於妨害公務之犯意，乃徒手與上前追
    捕之員警丙○○拉扯並將之推倒，而對依法執行攔檢勤務之員警丙○○施強暴行
    為，致其受有左膝及右手擦傷及挫傷等傷害（傷害部分未據告訴及起訴）。嗣乙
    ○○為員警丙○○與同事傅錫華合力制伏，當場加以逮捕。
二、案經桃園縣警察局桃園分局移送台灣桃園地方法院檢察署檢察官偵查後聲請簡易
    判決處刑。
    理  由
一、訊據被告乙○○於對於右揭事實迭於警訊時及偵查中坦承不諱，（一）核與證人
    即目擊民眾戊○○證述之情節相符，並據證人即執行勤務之員警丙○○於本院證
    稱：我們發現乙○○騎車機車未戴安全帽，準備舉發他，乙○○對著我們用台語
    罵幹你娘，．．．．，乙○○強行搶回他的證件，他搶回證件後一邊罵髒話一邊
    逃離現場。我上前追捕他，乙○○把我推倒在地，我跟同事把他逮捕，乙○○仍
    一直掙扎，後來把他帶回派出所製作筆錄等語屬實在卷（見本院九十年十月十二
    日筆錄），而被告對執行之員警丙○○施以強暴，致其受有上述傷害，亦有桃新
    醫院所出據之診斷證明書及員警報告書各乙紙在卷可稽。（二）又被告及證人即
    其母親甲○○雖於本院審理時陳稱：乙○○於服役時患有精神方面之疾病，嗣經
    軍方停役，請求法院審酌從輕量刑等語，並提出長庚醫院九十年九月十八日之診
    斷證明書、九十年一月六日停役證明書各乙紙；嗣經本院依職權指定公設辯護人
    為被告辯護，亦陳稱：請求法院審酌被告有精神分裂症，從輕量刑等語；經查：
    被告所提出之停役證明書其上載明之原因為：因病停役（智能障礙），並非精神
    分裂之疾病；而長庚醫院診斷證明書雖記載：精神分裂症，需長期追蹤及治療，
    然證人即被告之母甲○○證稱：九十年四月十九日本案發生前，乙○○並未因精
    神方面疾病至醫院就診過等語，則被告之上開長庚醫院診斷證明書既係於本案發
    生後，始至醫院就診，則被告於行為時之精神狀態是否屬於精神耗弱或心神喪失
    中即乏積極證據足資證明。又本院依職權向長庚醫院調閱被告乙○○就診紀錄及
    其病歷，並據函覆：乙○○於九十年八月七日於本院精神科初診，有明顯幻聽、
    妄想及混亂之行為，診斷為精神分裂症。九十年九月十八日、十九日病患回診時
    幻聽、妄想及解構行為減少，但仍需長期治療。依病患精神評估，其入院治療時
    ，病狀不穩（九十年八月間），評估可能符合為精神喪失程度，九月至十月間治
    療階段可能符合精神耗弱程度等語，有長庚醫院九十年十月二十三日（９０）長
    庚院法字第一００二耗函在卷可參，惟此僅能證明被告於九十年八月間至同年十
    月間之精神狀況，並無法佐證被告於行為時之精神狀況，已達心神喪失或精神耗
    弱之情況。然查，被告於違警攔查後，因對員警丙○○失強暴行為，經警制伏後
    帶回派出所製作筆錄，復觀之其於警訊均能了解警訊之意思，並為其權益辯護等
    情，並酌以被告案發當日於員警製作筆錄後，旋移送台灣桃園地方法院檢察署檢
    察官偵訊時，其對於檢察官偵訊時，亦能完整陳述案發經過，並為其權益答辯辯
    ，有各該警訊及偵查筆錄在卷足徵，是顯見被告於行為時之精神，對於外界事物
    之知覺理會及判斷作用，與普通之人平均程度尚無不同，則所辯：被告於行為當
    時，其精神狀況已屬精神分裂狀態中云云，尚屬無據，委無足採。縱上所述，足
    見被告於警訊時及偵查中之自白，與事實相符，應堪採信。本件事證明確，被告
    右揭過失犯行，堪以認定。
二、核被告所為，係犯刑法第一百三十五條第一項之對於公務員依法執行職務時，施
    強暴罪、第一百四十條第一項之於公務員依法執行職務時，當場侮辱罪。又被告
    先公然辱罵依法執行職務之員警，嗣再趁機拿取員警手中之證件，並欲逃離現場
    而於員警追捕時，對員警施強暴行為，業據員警丙○○於本院審理時證述在卷，
    已如前述，則被告對員警施強暴之行為，顯係另行起意而為甚明，則被告所犯上
    開二罪間，犯意各別，行為互殊，罪名互異，應分論併罰。而原審據以論罪科刑
    ，原非無見，惟本件被告所犯上開二罪，係分別起意而犯之，已如前述，原審認
    被告所犯上開二罪間，係屬一行為觸犯數罪名，依想像競合犯之規定，而從一重
    論處對於公務員依法執行職務時，施強暴罪，即尚有未洽，雖上訴意旨仍執陳詞
    原審未審酌被告行為時精神上有重大障礙為無理由，然原判決既有可議，自應由
    本院將原判決撤銷。爰審酌被告素行、動機、手段、智識、生活狀況及犯罪後態
    度等一切情狀，量處如主文第二項所示之刑，並定其應執行之刑及諭知易科罰金
    之折算標準，以示儆懲。又被告未曾受有期徒刑以上刑之宣告，此有台灣桃園地
    方法院檢察署刑案資料查註紀錄表，台灣高等法院被告全國前案紀錄表在卷可憑
    ，被告因一時失慮，偶罹刑典，行為後坦承犯行，深具悔意，經此刑之宣告後，
    應知警惕而無再犯之虞，本院因認暫不執行其刑為當，予以宣告緩刑二年，用啟
    自新。又其對於依法執行職務之員警未予尊重及配合，觀念偏差，有施以矯正之
    必要，並諭知緩刑期內付保護管束，以啟自新。
據上論斷，應依刑事訴訟法第四百五十五條之一第三項、第三百六十九條第一項前段
、第三百六十四條、第二百九十九條第一項前段，刑法一百三十五條第一項、第一百
四十條第一項、第四十一條第一項前段、第五十一條第一項第五款、第七十四條第一
款、第九十三條第一項，罰金罰鍰提高標準條例第一條前段、第二條，判決如主文。
本案經檢察官江苑臻到庭執行職務。
中        華      民        國    九十    年     十二     月    十八    日
                                        臺灣桃園地方法刑事第四庭
                                            審判長法官    陳世宗
                                                  法官    游士珺
                                     法官    邱滋杉
右正本證明與原本無異。
不得上訴。
                                            書  記  官    周巧屏
中        華      民        國    九十     年    十二    月    十八     日
附論罪科刑依據之法條：
刑法第一百三十五條
對於公務員依法執行職務時，施強暴脅迫者，處三年以下有期徒刑、拘役或三百元以
下罰金。
意圖使公務員執行一定之職務或妨害其依法執行一定之職務或使公務員辭職而施強暴
脅迫者亦同。
犯前二項之罪，因而致公務員於死者，處無期徒刑或七年以上有期徒刑；致重傷者，
處三年以上、十年以下有期徒刑。
刑法第一百四十條
於公務員依法執行職務時當場侮辱或對於其依法執行之職務公然侮辱者，處六月以下
有期徒刑、拘役或一百元以下罰金。
對於公署公然侮辱者亦同。


司法院資訊處製作；財團法人民間司法改革基金會備份。
